【裁判字號】    95,毒抗,402
【裁判日期】    951122
【裁判案由】    聲請觀察、勒戒
【裁判全文】
臺灣高等法院臺南分院刑事裁定         95年度毒抗字第402號
抗  告  人
即  被  告  甲○○
上列抗告人因聲請觀察、勒戒案件，不服臺灣臺南地方法院中華
民國95年10月16日裁定（95年度毒聲字第756號），提起抗告，
本院裁定如下：
    主  文
抗告駁回。
    理  由
一、抗告意旨略以：綠因抗告人即被告於民國95年7月18日晚上
    在住處附近便利商店外，經臺南市警察局第三分局海南派出
    所警員，以純驗尿為由帶回警局，惟在驗尿過程中，祗要被
    告將驗尿用瓶蓋鎖緊，並未在瓶蓋處貼上封條，並蓋上指模
    ，如此草率的行為，使被告於當日立即到郭綜合醫院再做一
    次驗尿檢驗，結果並無安非他命反應，此有上開醫院診斷證
    明書可證，爰依法提起抗告，將原裁定撤銷云云。
二、按施用第一、二級毒品者，檢察官應聲請法院裁定，令被告
    入勒戒處所觀察、勒戒，其期間不得逾2月。毒品危害防制
    條例第10條第2項、第20條第1項定有明文。又鑑於毒品對於
    社會危害甚鉅，是施用或販賣毒品行為，早為政府嚴格查緝
    ，且施用毒品之行為，亦為社會所不容，且施用毒品者多於
    隱匿處為之，以逃避追緝，是對於施用毒品犯行之認定，除
    被告確坦承施用毒品犯行，並有其他補強證據（如扣案之毒
    品、吸食器等）以資佐證，通常均多依賴科學鑑定之結果（
    即尿液檢驗報告）以為判定。且「尿液毒品檢驗，若能使用
    先進之氣相層析質譜儀分析法確認，則可完全排除偽陽性之
    干擾，為目前最具公信力的檢驗方法」（法務部調查局87年
    9月29日（87）發技（一）字第8707457號函參照），足見以
    氣相層析質譜儀分析法檢驗可完全排除偽陽性之干擾。又按
    施用藥物或毒品後，自尿液排出之最大時限，與施用劑量、
    施用頻率、被採樣者飲用水量及使用者體內代謝情況等因素
    皆有相關性，依個案而異，一般施用海洛因及安非他命後，
    可自尿液檢出之最長時限分別為2至4天及1至4天等情，有行
    政院衛生署管制藥品管理局90年5月4日管檢字第939029號函
    敘明可查。
三、依司法院大法官會議第544號解釋意旨：國家對個人之刑罰
    ，屬不得已之強制手段，選擇以何種刑罰處罰個人之反社會
    性行為，乃立法自由形成之範圍。就特定事項以特別刑法規
    定特別罪刑，倘與憲法第23條所要求之目的正當性、手段必
    要性、限制妥當性符合者，即無乖於比例原則，業經本院釋
    字第476號解釋闡釋在案。自由刑涉及對人民身體自由之嚴
    重限制，除非必須對其採強制隔離施以矯治，方能維護社會
    秩序時，其科處始屬正當合理，而刑度之制定尤應顧及行為
    之侵害性與法益保護之重要性。施用毒品，足以戕害身心，
    滋生其他犯罪，惡化治安，嚴重損及公益，立法者自得於抽
    象危險階段即加以規範。對於相關法規以所施用之毒品屬煙
    毒或麻醉藥品為其規範對象，未按行為人是否業已成癮為類
    型化之區分，就行為對法益危害之程度亦未盡顧及，但究其
    目的，無非在運用刑罰之一般預防功能以嚇阻毒品之施用，
    挽社會於頹廢，與首揭意旨尚屬相符，於憲法第8條、第23
    條規定並無牴觸。另依臺灣高等法院第93年度毒抗字第504
    號裁判意旨可知：毒品危害防制條例所規定之觀察、勒戒處
    分，其立法意旨在幫助施用毒品者戒除毒癮，該處分之性質
    非為懲戒行為人，而係為消滅受處分人再次施用毒品之危險
    性，目的係在戒除行為人施用毒品身癮及心癮之措施；且觀
    察勒戒係導入一療程觀念，針對受處分人將來之危險所為預
    防、矯治措施之保安處分，以達教化與治療之目的，以行為
    人具有危險性格為前提。據上所述，觀察勒戒之保安處分，
    對於人民身體自由雖有嚴重限制，但因其立法意旨及相關保
    護法益衡量結果，若受處分人有施用毒品之情況時，即符合
    抽象危險階段，得對其將來之危險為預防、矯治措施，非以
    受處分人實際上有因施用毒癮成癮之事實，始謂有觀察勒戒
    之必要。
四、經查：抗告人即被告甲○○基於施用第2級毒品之犯意，於
    95年7月18日凌晨0時20分許採尿時，回溯24小時內之某時，
    在不詳地點，以不詳方式施用第2級毒品安非他命，嗣於95
    年7月18日凌晨0時許，在臺南市○○區○○路1段419號為警
    查獲，經其親自採集其尿液送請鑑定結果，經長榮大學分別
    以酵素免疫分析法篩檢，並以氣相層析質譜儀分析法確認，
    認定其尿液呈甲基安非他命陽性反應，有長榮大學確認報告
    及臺南市警察局第三分局調查甲○○送驗尿液及年籍對照表
    各一紙附卷可稽（見警卷第3頁、第4頁），足認抗告人確有
    於上開時間施用第二級毒品安非他命之犯行，符合毒品危害
    防制條例第20條第1項之送勒戒處所觀察、勒戒之要件，應
    堪認定。至於抗告意旨謂：其於當日即前往郭綜合醫院檢驗
    尿液結果，並無安非他命反應云云，惟被告並無提出上開長
    榮大學之驗尿確認報告有何不實之處，且被告既自承送驗尿
    液係其親自所採集之尿液，則應認長榮大學之確認報告，足
    認被告確有施用第2級毒品甲基安非他命，而被告雖至郭綜
    合醫院再次驗尿，然查該驗尿結果雖無安非他命反應，惟上
    開檢驗並無記載採尿過程，並明係採用何種篩檢或確認方
    法，又被告係經過多少小時後始做檢測，其間容有足以影響
    尿液是否檢出甲基安非他命之因素存在，是抗告人上開抗告
    意旨，應無可採，再法院於為觀察勒戒之裁定時，係採抽象
    危險論，旨在運用刑罰之一般預防功能以嚇阻毒品之施用，
    並不需按行為人是否業已成癮為類型化的區分，併此說明。
五、綜上所述，抗告人既有施用第二級毒品甲基安非他命之行為
    ，原審裁定將抗告人移送勒戒處所觀察、勒戒，本院核其認
    事用法要無不合。抗告意旨否認施用第二級毒品云云，指摘
    原裁定不當，並無可取，為無理由，應予駁回。
六、據上論結，應依刑事訴訟法第412條，裁定如主文。
中    華    民    國    95    年    11    月    22    日
                  刑事第二庭    審判長法  官  葉居正
                                      法  官  郭千黛
                                      法  官  吳森豐
以上正本證明與原本無異。
不得再抗告。
                                      書記官  李梅菊
中    華    民    國    95    年    11    月    22    日


司法院資訊處製作；財團法人民間司法改革基金會備份。
